【裁判字號】    97,訴,1519
【裁判日期】    970630
【裁判案由】    違反毒品危害防制條例
【裁判全文】
臺灣彰化地方法院刑事判決              97年度訴字第1519號
公  訴  人  臺灣彰化地方法院檢察署檢察官
被      告  甲○○
                    （現在臺灣彰化看守所羈押中）
上列被告因違反毒品危害防制條例案件，經檢察官提起公訴（97
年度毒偵字第673 號），本院合議庭裁定由受命法官獨任進行簡
式審判程序，茲判決如下：
    主  文
甲○○施用第二級毒品，累犯，處有期徒刑陸月；又施用第一級
毒品，累犯，處有期徒刑壹年貳月，扣案之注射針筒貳支沒收。
應執行有期徒刑壹年陸月，扣案之注射針筒貳支沒收。
    犯罪事實
一、甲○○曾於民國85年間因竊盜案件，經臺灣板橋地方法院以
    85年度易字第6173號刑事判決判處拘役50日；經上訴由臺灣
    高等法院以85年度上易字第7327號刑事判決撤銷原審判決，
    改判處有期徒刑3 月確定；復於86年間因違反懲治盜匪條例
    等案件，經臺灣板橋地方法院以86年度訴字第131 號刑事判
    決分別判處有期徒刑5 月、3 月、7 年2 月，應執行有期徒
    刑7 年8 月，經上訴由臺灣高等法院以86年度上訴字第6422
    號刑事判決上訴駁回確定；另於86年間因違反藥事法案件，
    經臺灣板橋地方法院以86年度訴字第92號刑事判決判處有期
    徒刑4 月確定，上揭4 罪，經聲請法院裁定應執行有期徒刑
    8 年2 月確定後，經移送執行，於90年8 月1 日縮短刑期假
    釋出監並付保護管束，復於假釋保護管束期間，於92年間分
    別因施用第1 級毒品、竊盜案件，經臺灣板橋地方法院以92
    年度易字第1488號、92年度易字第2489號刑事判決各判處有
    期徒刑7 月、6 月確定，經聲請法院裁定應執行有期徒刑11
    月確定，並經撤銷前揭假釋，應執行殘刑有期徒刑3 年6 月
    8 日，而接續執行，並經依中華民國96年罪犯減刑條例聲請
    臺灣板橋地方法院以96年度聲減字第562 號裁定就上揭於92
    年間之案件，各減為有期徒刑3 月又15日、3 月，並定應執
    行有期徒刑5 月又15日確定，甫於96年7 月16日因減刑期滿
    執行完畢。其前於91年間因施用毒品案件，經臺灣板橋地方
    法院以91年度毒聲字第1277號裁定送勒戒處所觀察、勒戒後
    ，認無繼續施用毒品之傾向，並於91年5 月14日因觀察、勒
    戒執行完畢，經臺灣板橋地方法院檢察署檢察官以91年度偵
    字第7432號、91年度毒偵字第1492號為不起訴處分確定；復
    於前揭觀察、勒戒執行完畢釋放5 年內，於92年間因施用第
    1 級毒品案件，經臺灣板橋地方法院於92年5 月28日以92年
    度易字第1488號刑事判決判處有期徒刑7 月，並於92年6 月
    23日確定。詎其不知悔改，明知海洛因及甲基安非他命，分
    別業經公告為毒品危害防制條例第2 條第2 項第1 、2 款所
    列管之第1 、2 級毒品，不得非法持有、施用，於前揭觀察
    、勒戒執行完畢釋放後5 年內，於92年間再犯施用毒品案件
    ，經法院判處罪刑確定後，復分別基於施用第1 級毒品海洛
    因、第2 級毒品甲基安非他命之犯意，(一)先於97年1 月1 日
    下午6 時許，在彰化縣田中鎮某處真實姓名年籍均不詳之友
    人住處內，將甲基安非他命以玻璃球吸食器隔熱燒烤吸食煙
    霧之方式，施用第2 級毒品甲基安非他命1 次；(二)復另於97
    年1 月1 日下午6 時許，自前揭友人住處返回至其位於彰化
    縣田中鎮○○街150 巷20弄18之1 號6 樓居處內，將海洛因
    摻水以注射針筒注入體內之方式，施用第1 級毒品海洛因1
    次。嗣經警方於97年1 月2 日上午11時30分，在彰化縣田中
    鎮○○街150 巷18號前盤查而查獲，且扣得其所有預備供施
    用海洛因所用之注射針筒2 支，並於97年1 月2 日下午1 時
    6 分採尿送驗後，始知上情。
二、案經彰化縣警察局員林分局報請臺灣彰化地方法院檢察署檢
    察官偵查起訴。
    理  由
一、本案被告甲○○所犯係死刑、無期徒刑、最輕本刑為3 年以
    上有期徒刑以外之罪，其於準備程序就前揭被訴事實為有罪
    之陳述，經受命法官告知簡式審判程序之旨，並聽取其與公
    訴人之意見後，本院認無不得或不宜改依簡式審判程序進行
    之處，爰依刑事訴訟法第273 條之1 第1 項、第284 條之1
    ，裁定本案由受命法官獨任進行簡式審判程序，合先敘明。
二、訊據被告對其於上揭時、地，分別施用第1 、2 級毒品海洛
    因、甲基安非他命各1 次之事實，均坦承不諱（參見本院97
    年6 月25日審判筆錄），且有扣案物品照片1 張（參見彰化
    縣警察局員林分局員警分偵字第0970001308號警卷第10頁）
    附卷可參；至扣案之注射針筒2 支，均係被告所有預備供施
    用第1 級毒品海洛因所用之物，業經被告於本院審理中陳述
    明確。另查：
  (一)被告係於97年1 月2 日下午1 時6 分，經警方採集被告尿液
    送驗結果及經臺灣彰化地方法院檢察署送複驗結果，分別呈
    嗎啡、甲基安非他命陽性反應，此有詮昕科技股份有限公司
    97年1 月11日報告編號00000000號濫用藥物尿液檢驗報告、
    中山醫學大學附設醫院檢驗科藥物檢測中心97年3 月20日尿
    液檢驗複驗報告1 紙及委託檢驗尿液代號與真實姓名對照認
    證單各1 份（參見臺灣彰化地方法院檢察署97年度毒偵字第
    673 號偵查卷宗第10頁、同上警卷第8 、9 頁）附卷可稽，
    足見被告確有施用第1 、2 級毒品海洛因、甲基安非他命之
    事實，應可認定。
  (二)按海洛因施用入人體後水解還原成嗎啡，再循嗎啡之代謝方
    式排出體外，業據行政院衛生署藥物食品檢驗局73藥檢壹字
    第030221號函說明綦詳，且依醫學臨床實驗及根據英國藥學
    會出版Isolation and Indentification of Drugs一書第2
    版載明：口服或注射海洛因後可快速吸收，並於血液中迅速
    代謝成6 —乙醯嗎啡，然後轉變成嗎啡；再毒品施用後於尿
    液、血液中可檢出之最大時限，與施用劑量、施用頻率、施
    用方式、施用者飲水量之多寡、個人體質、檢體收集時間點
    及所用檢測方法之靈敏度等因素有關，因個案而異，一般於
    尿液中可檢出之最大時限，古柯鹼為施用後1 至4 天、海洛
    因為2 至4 天、嗎啡為2 至4 天、大麻為1 至10天、安非他
    命為1 至4 天、甲基安非他命為1 至5 天、MDMA為1 至4 天
    、MDA 為1 至4 天、Ketamine為2 至4 天等語，業經行政院
    衛生署管制藥品管理局92年7 月23日管檢字第0920005609號
    函載明明確。是依上開說明，佐以被告前揭尿液檢驗報告，
    被告自白於前揭時間，有施用第1 、2 級毒品海洛因、甲基
    安非他命各1 次等語，核與前揭事證相符，應堪採信。
  (三)施用第1 、2 級毒品為犯罪行為，毒品危害防制條例第10條
    定有處罰明文。故施用第1 、2 級毒品者，依前揭規定本應
    科以刑罰。惟基於刑事政策，對合於一定條件之施用者，則
    依同條例第20條、第23條之規定，施以觀察、勒戒及強制戒
    治之保安處分。毒品危害防制條例於92年7 月9 日修正公布
    ，自93年1 月9 日施行，其中第20條、第23條將施用毒品之
    刑事處遇程序，區分為「初犯」及「5 年內再犯」、「5 年
    後再犯」。依其立法理由之說明：「初犯」，經觀察、勒戒
    或強制戒治後，應為不起訴處分或不付審理之裁定；經觀察
    、勒戒或強制戒治執行完畢釋放後，「5 年內再犯」者，因
    其再犯率甚高，原實施之觀察、勒戒及強制戒治既已無法收
    其實效，爰依法追訴或裁定交付審理。至於經觀察、勒戒或
    強制戒治執行完畢釋放後，「5 年後再犯」者，前所實施之
    觀察、勒戒或強制戒治已足以遮斷其施用毒品之毒癮，為期
    自新及協助其斷除毒癮，仍適用「初犯」規定，先經觀察、
    勒戒或強制戒治之程序。從而依修正後之規定，僅限於「初
    犯」及「5 年後再犯」二種情形，始應先經觀察、勒戒或強
    制戒治程序。倘被告於5 年內已再犯，經依法追訴處罰，縱
    其第3 次（或第3 次以上）再度施用毒品之時間，在初犯經
    觀察、勒戒或強制戒治執行完畢釋放5 年以後，已不合於「
    5 年後再犯」之規定，且因已於「5 年內再犯」，顯見其再
    犯率甚高，原實施觀察、勒戒或強制戒治，已無法收其實效
    ，即應依該條例第10條處罰（最高法院95年度第7 次刑事庭
    會議決議要旨參照）。經查，被告前於91年間因施用毒品案
    件，經臺灣板橋地方法院以91年度毒聲字第1277號裁定送勒
    戒處所觀察、勒戒後，認無繼續施用毒品之傾向，並於91年
    5 月14日因觀察、勒戒執行完畢，經臺灣板橋地方法院檢察
    署檢察官以91年度偵字第7432號、91年度毒偵字第1492號為
    不起訴處分確定；復於前揭觀察、勒戒執行完畢釋放5 年內
    ，於92年間因施用第1 級毒品案件，經臺灣板橋地方法院於
    92年5 月28日以92年度易字第1488號刑事判決判處有期徒刑
    7 月，並於92年6 月23日確定等情之事實，此有臺灣高等法
    院被告前案紀錄表、臺灣彰化地方法院檢察署刑案資料查註
    紀錄表各1 份附卷可參。被告前既曾因施用毒品案件，經觀
    察、勒戒後，復於觀察、勒戒執行完畢釋放後5 年內，再犯
    施用毒品罪，且經法院判處罪刑，嗣後業經確定，被告於犯
    罪事實欄一(一)(二)所示時間分別再度施用甲基安非他命、海洛
    因之犯行等情，即非屬毒品危害防制條例第20條第3 項所定
    「5 年後再犯」之情形，檢察官逕行起訴，要無不合。依前
    開說明，本案被告上開所為，係於上揭觀察、勒戒執行完畢
    釋放後5 年內，再犯施用毒品罪，且經法院判處罪刑後，各
    再度犯本案之毒品危害防制條例第10條第1 、2 項施用第1
    、2 級毒品罪，本案事證明確，被告上開犯行，均應堪認定
    。
三、按海洛因、甲基安非他命分別為毒品危害防制條例第2 條第
    2 項第1 、2 款所明定之第1 、2 級毒品。核被告於犯罪事
    實欄一(一)部分所為，係犯毒品危害防制條例第10條第2 項之
    施用第2 級毒品罪；犯罪事實欄一(二)部分所為，係犯毒品危
    害防制條例第10條第1 項之施用第1 級毒品罪。被告各次持
    有第1 、2 級毒品進而施用，其持有之低度行為分別為施用
    之高度行為所吸收，均不另論持有毒品之罪。被告所犯上開
    2 罪，犯意各別，行為互異，應分論併罰。另查，被告曾於
    85年間因竊盜案件，經臺灣板橋地方法院以85年度易字第61
    73號刑事判決判處拘役50日；經上訴由臺灣高等法院以85年
    度上易字第7327號刑事判決撤銷原審判決，改判處有期徒刑
    3 月確定；復於86年間因違反懲治盜匪條例等案件，經臺灣
    板橋地方法院以86年度訴字第131 號刑事判決分別判處有期
    徒刑5 月、3 月、7 年2 月，應執行有期徒刑7 年8 月，經
    上訴由臺灣高等法院以86年度上訴字第6422號刑事判決上訴
    駁回確定；另於86年間因違反藥事法案件，經臺灣板橋地方
    法院以86年度訴字第92號刑事判決判處有期徒刑4 月確定，
    上揭4 罪，經聲請法院裁定應執行有期徒刑8 年2 月確定後
    ，經移送執行，於90年8 月1 日縮短刑期假釋出監並付保護
    管束，復於假釋保護管束期間，於92年間分別因施用第1 級
    毒品、竊盜案件，經臺灣板橋地方法院以92年度易字第1488
    號、92年度易字第2489號刑事判決各判處有期徒刑7 月、6
    月確定，經聲請法院裁定應執行有期徒刑11月確定，並經撤
    銷前揭假釋，應執行殘刑有期徒刑3 年6 月8 日，而接續執
    行，並經依中華民國96年罪犯減刑條例聲請臺灣板橋地方法
    院以96年度聲減字第562 號裁定就上揭於92年間之案件，各
    減為有期徒刑3 月又15日、3 月，並定應執行有期徒刑5 月
    又15日確定，甫於96年7 月16日因減刑期滿執行完畢等情，
    此有臺灣高等法院被告前案紀錄表、臺灣彰化地方法院檢察
    署刑案資料查註紀錄表各1 份存卷可考，其於5 年內故意再
    犯本案有期徒刑以上之2 罪，均應依刑法第47條第1 項之規
    定，論以累犯，並各加重其刑。爰審酌被告雖施用毒品乃自
    戕一己之身體健康，尚未對他人造成危害，且犯後已坦承犯
    行，態度尚稱良好，然其施用毒品之手段，且前因施用毒品
    案件，經觀察、勒戒執行完畢釋放5 年內，再犯施用毒品罪
    ，且經法院判處罪刑確定後，且甫經中華民國96年罪犯減刑
    條例減刑出監，仍未能徹底戒絕毒品，復犯本案施用毒品罪
    ，顯見其無戒毒悔改之意等一切情狀，各量處如主文所示之
    刑，並定其應執行之刑。至扣案之注射針筒2 支均係被告所
    有，且預備供施用第1 級毒品海洛因所用之物，業經被告供
    明在卷，業如前述，爰依刑法第38條第1 項第2 款之規定，
    併予宣告沒收，併此敘明。
據上論斷，應依刑事訴訟法第273 條之1 第1 項、第299 條第1
項前段，毒品危害防制條例第10條第1 項、第2 項，刑法第11條
前段、第47條第1 項、第38條第1 項第2 款、第51條第5 款，判
決如主文。
本案經檢察官吳芙如到庭執行職務。
中    華    民    國    97    年    6     月    30    日
                  刑事第八庭          法  官  唐中興
以上正本證明與原本無異。
如不服本判決，應於判決送達後10日內，向本院提出上訴書狀，
上訴書狀應「敘述具體上訴理由」，並按他造當事人之人數附繕
本。「切勿逕送上級法院」。
中    華    民    國    97    年    6     月    30    日
                                      書記官  吳政
【附錄本案判決論罪科刑法條全文】：
毒品危害防制條例第10條
施用第1級毒品者，處6月以上5年以下有期徒刑。
施用第2級毒品者，處3年以下有期徒刑。


司法院資訊處製作；財團法人民間司法改革基金會備份。
